【裁判字號】    90,訴,1059
【裁判日期】    900918
【裁判案由】    搶奪等
【裁判全文】
臺灣桃園地方法院刑事判決                          九十年度訴字第一五九號
    公  訴  人  臺灣桃園地方法院檢察署檢察官
    被      告  甲○○
右列被告因搶奪案件，經檢察官提起公訴（九十年度偵字第五九八０號），本院判決
如左：
    主  文
甲○○無罪。
    理  由
一、公訴意旨略以：被告甲○○與告訴人乙○○原係男女朋友關係，竟意圖為自己不
    法之所有，於民國九十年三月三十一日下午五時許，在桃園縣桃園市○○路六十
    一號前，趁乙○○與友人自錢櫃ＫＴＶ唱玩歌欲離去之際，趨前毆打乙○○二記
    耳光（未成傷），並趁隙搶奪乙○○身上之背包（內有國際牌ＧＤ９０型行動電
    話一支、身分證一張、鑰匙一串及玉山銀行提款卡一張）。得手後，因其曾替乙
    ○○提領存款而知悉上開提款卡之密碼，復意圖為自己不法之所有，以冒用密碼
    之方式，於同日晚上八時二十二分許，持上開背包內之玉山銀行提款卡前往位於
    桃園縣桃園市○○路之安泰商業銀行提款機，詐領得乙○○所有存於玉山銀行帳
    戶內之存款新台幣（下同）九千元，因認被告涉有刑法第三百二十五條第一項搶
    奪、第三百三十九條之二詐欺取財罪嫌。
二、按犯罪事實，應依證據認定之，無證據不得推定其犯罪事實；又不能證明被告犯
    罪者，應諭知無罪之判決，刑事訴訟法第一百五十四條、第三百零一條第一項分
    別定有明文；而事實之認定，應憑證據，如未能發現相當證據，或證據不足以證
    明，自不能以推測或擬制之方法，為裁判基礎；倘積極證據不足為不利於被告事
    實之認定，即應為有利於被告之認定，更不必有何有利之證據（最高法院四十年
    臺上字第八六號、三十年臺上字第八一六號判例意旨參照）。又刑法第三百二十
    五條第一項之搶奪罪及第三百三十九條之二不正利用自動付款設備詐欺罪，均以
    行為人有「為自己或第三人不法所有」之意圖為犯罪之構成要件，此觀諸該二法
    條之規定自明。
三、本件公訴人認被告涉有前述二罪嫌，無非係以告訴人乙○○之指述及卷附安泰商
    業銀行客戶交易明細單為據。惟訊據被告甲○○堅決否認有搶奪及前述詐欺之犯
    行，辯稱：當日係因乙○○不肯回家，伊始憤而拿乙○○之背包欲逼其回家，且
    伊於當日晚已自行將該背包送回乙○○住處，交予其父親；另伊雖以背包內之玉
    山銀行提款卡提領九千元，惟係因伊之前將錢匯入該帳戶而與乙○○共用該帳戶
    ，方為提領等語。經查：
（一）搶奪部分：
      本件被告固坦承於右揭時地取去乙○○背包之事實，惟被告嗣於當日晚九時許
      ，即將該背包及其內物品送回乙○○住處交還乙○○父親，請其代為轉交乙○
      ○之事實，業據證人即乙○○之父丙○○證述綦詳（見本院九十年九月四日審
      判筆錄）；再質之告訴人乙○○證稱：伊當日於錢櫃唱完歌後，突遭被告打二
      個耳光，伊不理被告，根本不想聽他說什麼，被告與伊拉扯二、三分鐘後，將
      其背包搶走，當日晚約十二點左右伊才回到家，於回家前已知被告將背包交還
      之事，背包內所有物品被告均有交還等語（見同上審判筆錄），另其亦於偵查
      中證稱：「我覺得他（指被告）應該是生氣才這樣做的」（見偵卷第十九頁背
      面）等語，衡諸上情，堪認被告所辯當日係因乙○○不肯回家，憤而拿乙○○
      之背包欲逼其回家等語，應非子虛。況被告嗣於當晚已立即將背包及其內物品
      送回告訴人住處，則被告顯無「意圖為自己不法所有」之情應堪認定，準此，
      被告之行為，核與搶奪罪之主觀構成要件，即不相牟，自難遽以該罪相繩。
（二）詐欺部分：
      本件告訴人與被告於案發前為交往數月之男女朋友，被告前曾多次匯款或轉帳
      入告訴人乙○○前述玉山銀行桃園分行帳戶之情，業據被告提出八十九年十月
      二十六日轉帳十九萬零三十元之中國信託商業銀行活期儲蓄存款存摺影本、九
      十年三月十四日匯款七萬零五千元之匯款單影本附卷可稽，告訴人雖否認該帳
      戶為二人所共用，惟經質之告訴人，其並不否認被告於八十九年十月二十六日
      轉帳十九萬零三十元入其前述帳戶之事，本院訊之被告何以要將金錢匯入？其
      證稱：因被告並無提款卡，該十九萬餘元伊有部分返還被告，有部分自己用到
      ，被告平時要用錢時，伊偶爾會提領給被告等語（見同上審判筆錄），顯見被
      告將錢匯入告訴人之帳戶，亦有供己用之意，並非係全部「贈與」乙○○。又
      告訴人乙○○既證稱：被告是因無提款卡而將錢匯入該帳戶，且伊於被告要用
      錢時偶爾會提款予被告之情，堪認被告所辯伊自認係與告訴人共用該帳戶乙節
      ，尚合情理。又告訴人雖稱：忘了被告有否於九十年三月十四日匯款七萬五千
      元入其帳戶之事云云，惟被告確有匯入「七萬五千元」於告訴人前述玉山銀行
      帳戶之事實，既有匯款單影本附卷可憑，則被告於十餘日後（即同年三月三十
      一日）僅以前開提款卡提領「九千元」，尚遠低於前揭其所匯入之金額，亦顯
      難認被告有何「不法」之意圖，自無從遽對被告繩以該罪。
（三）綜上，告訴人乙○○雖指訴被告搶奪其背包，並以其背包內之玉山銀行提款卡
      領取帳戶內九千元之事實，惟被告既如前述並無意圖為自己「不法所有」之犯
      意，核與公訴人所指訴前開二罪之構成要件即屬有間。此外，復查無其他積極
      證據，足證被告有搶奪、不正利用自動付款設備詐欺之犯行，自不能證明其犯
      罪，應為無罪判決之諭知。
據上論斷，應依刑事訴訟法第三百零一條第一項，判決如主文。
本案經檢察官林安紜到庭執行職務
中        華        民        國      九十    年    九    月    十八    日
                                  臺灣桃園地方法院刑事第六庭
                                          法  官 林  曉  芳
右正本證明與原本無異。
如不服本判決，應於判決送達後十日內向本院提出上訴狀（應附繕本），上訴於臺灣
高等法院。
                                          書記官 巫  孟  蓉
中        華        民        國      九十    年    九    月    二十五  日


司法院資訊處製作；財團法人民間司法改革基金會備份。
